【裁判字號】    96,易,2112
【裁判日期】    970121
【裁判案由】    傷害
【裁判全文】
臺灣臺北地方法院刑事判決              96年度易字第2112號
公  訴  人  臺灣臺北地方法院檢察署檢察官
被      告  乙○○○
選任辯護人  王雅慧律師
上列被告因恐嚇案件，經檢察官聲請簡易判決處刑（96年度偵字
第8815號），本院認不宜，改依通常程序審理，判決如下：
    主  文
乙○○○以加害生命、身體之事，恐嚇他人致生危害於安全，處
罰金新臺幣陸仟元，如易服勞役，以新臺幣壹仟元折算壹日；減
為罰金新臺幣仟元，如易服勞役，以新臺幣壹仟元折算壹日。
緩刑貳年。
    事  實
一、乙○○○與甲○○係位於臺北市大安區○○○路○ 段307 號
    8 樓之鄰居，平常感情即為不睦。民國95年12月10日13時許
    ，在上揭陳建祥住處門前，乙○○○之夫丙○○先與陳建祥
    因細故發生爭吵，丙○○出手毆擊陳建祥（丙○○涉犯傷害
    罪嫌部分，已經撤回告訴），陳建祥躲進其住處後，乙○○
    ○明知陳建祥在屋內仍可聽見屋外講話聲，竟基於恐嚇之犯
    意，對屋內陳建祥以閩南語恫嚇稱「要找人就找多一點人，
    黑道、白道都找來沒關係，我們也不會相輸（即我們也不會
    叫輸你）」等語，以此加害生命、身體之事恫嚇陳建祥，使
    陳建祥聽聞後心生畏懼，而危害於其安全。
二、案經陳建祥訴由臺北市政府警察局大安分局報告臺灣臺北地
    方法院檢察署檢察官聲請簡易判決處刑。
    理  由
壹、證據能力：
    按被告以外之人於審判中有滯留國外或所在不明而無法傳喚
    或傳喚不到者，其於檢察事務官、司法警察官或司法警察調
    查中所為之陳述，經證明具有可信之特別情況，且為證明犯
    罪事實之存否所必要者，得為證據，刑事訴訟法第159 條之
    3 第3 款定有明文。證人即告訴人陳建祥為本案被告以外之
    人，其陳述係於司法警察前所為，故應屬傳聞證據。惟審酌
    證人陳建祥已於96年10月26日出境，無從傳喚到庭，有法務
    部入出境資料連結作業1 份在卷可稽，且與如後所述現場監
    視錄影光碟內容相符合，是本院認證人陳建祥在警詢中之陳
    述，具有可採信之特別情況，且所述為證明犯罪事實之存否
    所必要，是依前揭法條規定，認證人陳建祥於警詢之陳述，
    具有證據能力。
貳、實體部分：
一、訊據被告乙○○○矢口否認有何恐嚇之行為，辯稱：伊以閩
    南語說不會相輸是指找警察來也不會理虧的意思，而且伊當
    時講此話時證人陳建祥已經進入屋內，這些話並沒有表達與
    證人陳建祥，證人陳建祥如何心生畏懼，況證人陳建祥在96
    年11月間常常要找黑道的人來找伊小孩麻煩，可見證人陳建
    祥也不會因為伊說這些話而心生畏懼云云。經查：
  (一)上開事實，業據證人陳建祥於警詢中陳述明確（見96年度他
    字第788 號偵查卷第17頁至19頁），並有卷附監視錄影光碟
    1 片在卷可稽。
  (二)雖被告辯稱：伊以閩南語說不會相輸是指找警察來也不會理
    虧的意思，而且伊當時講此話時證人陳建祥已經進入屋內，
    這些話並沒有表達與證人陳建祥，證人陳建祥如何心生畏懼
    ，況證人陳建祥在96 年11 月間常常要找黑道的人來找伊小
    孩麻煩，可見證人陳建祥也不會因為伊說這些話而心生畏懼
    云云。然：
  (1)依證人陳建祥於警詢中證稱：丙○○與乙○○○為夫妻關係
    ，平常與伊不睦，且不時窺視伊住處並經常無故踹踢伊住處
    大門。95年12月10日丙○○於1 時許再次於伊門外窺視，伊
    透過監視器發現後，立即出門察探。詎料甫出門，丙○○即
    大聲斥喝伊：「你不是要找伊嗎！報警啊！快點！」。丙○
    ○進而揮拳攻擊伊，造成伊左下巴挫傷、局部紅腫。乙○○
    ○亦加入爭吵，並出言謂：「有種就叫兄弟來！叫多一點！
    黑道、白道都沒有關係！伊等不會叫輸你！」，伊眼見勢單
    力孤，又害怕叫人助勢，便迴避進屋等語明確（同前偵查卷
    第18頁）。再經檢察事務官及本院勘驗卷附監視錄影光碟結
    果：於1 分23秒時，被告丙○○揮右拳攻擊告訴人（即證人
    陳建祥）右臉頰。光碟3 分46秒時，被告乙○○○以台語「
    要找人就找多一點人! 黑道、白道都找來沒關係，我們也不
    會相輸。」、被告乙○○○在說要找人就找多一點人時，畫
    面中有兩個人，一人為被告，一人為被告的先生（丙○○）
    ，且被告的先生即往光碟片中右邊走去，消失在畫面中，此
    時均未看見告訴人（陳建祥）身影等情，有臺灣臺北地方法
    院檢察署勘驗筆錄及本院96年11月26日勘驗筆錄1 件在卷足
    憑，雖本院勘驗現場錄影光碟結果，與證人陳建祥證稱被告
    出言：「有種就叫兄弟來！叫多一點！黑道、白道都沒有關
    係！伊等不會叫輸你！」之後，證人陳建祥見勢單力孤，又
    害怕叫人助勢，便迴避進屋等情，稍有差異，惟證人陳建祥
    確實有於斯時時間、地點造被告之夫先出手毆擊，躲進住處
    後，被告旋即以閩南語陳稱：要找人就找多一點人! 黑道、
    白道都找來沒關係，我們也不會相輸。」等語，甚為明確。
  (2)被告雖另辯稱：伊說「也不會相輸」的意思是指找警察來也
    不會理虧云云，惟依前揭語句前後文，及將閩南語「不會相
    輸」言語譯成國語，被告所言應是指「要找人就找多一點人
    ! 黑道、白道都找來沒關係，不會叫輸你」之意，實難如被
    告解釋稱是找警察來也不會理虧之情事。又觀諸卷附監視錄
    影光碟翻拍照片所示，被告與證人陳建祥所居住之房屋屬一
    般公寓，隔音設備本即不盡理想，而本案又係發生在被告證
    人陳建祥住處門口走廊處，被告對僅有1 門之隔處在屋內之
    證人陳建祥陳稱上揭言語時，證人陳建祥應可清晰聽聞被告
    恫嚇言語無誤。
  (3)再按恐嚇罪之成立並不以行為人真有加害之意為必要，而被
    害人是否心生畏懼，亦應本於社會客觀經驗法則以為判斷基
    準，本件證人陳建祥先遭被告之夫出手毆擊，躲進住處後，
    被告隨即對證人陳建祥以閩南語告以「要找人就找多一點人
    ! 黑道、白道都找來沒關係，我們也不會相輸（即我們也不
    會叫輸你）」等語觀之，顯係對證人陳建祥生命、身體加以
    威脅之詞，依社會一般觀念衡量，該等言詞非但係惡害之通
    知，客觀上復已足可認定致證人陳建祥心生畏懼無訛，況且
    ，證人陳建祥於警詢中亦證稱當時見勢單力孤，又害怕他們
    叫如來助勢等語相互以觀（同前偵查卷第18頁），益徵被告
    前揭陳稱已使證人陳建祥心生畏懼。被告辯稱證人陳建祥在
    96 年11 月間常常要找黑道的人來找伊小孩麻煩，可見證人
    陳建祥也不會因為伊說這些話而心生畏懼云云，實屬無據。
  (三)綜上各情，本件事證明確，被告所為上開辯解，並不足採，
    其前揭恐嚇犯行，洵堪認定，應依法論科。
二、核被告所為，係犯刑法第305 條之恐嚇危害安全罪。爰審酌
    被告與證人陳建祥為鄰居關係，不思以正當途徑解決相處問
    題，竟以危害他人生命、身體之事恫嚇他人為手段，實無足
    取，惟念及本案犯罪情節尚非重大，及其犯罪之動機、目的
    、手段，生活狀況、智識程度、被害人所生危害，併其犯罪
    後態度等一切情狀，量處如主文所示之刑，並諭知易服勞役
    之折算標準。又中華民國96年罪犯減刑條例於96年6 月15日
    制定，於96年7 月16日施行，而本件被告犯罪時間為95年12
    月10日，所受宣告之刑未逾有期徒刑1 年6 月，非屬該條例
    第3 條第1 項第15款不得減刑之情形，依該條例第2 條第1
    項第3 款之規定，宣告之有期徒刑減其刑期2 分之1 ，並諭
    知易服勞役之折算標準。末查，被告前未曾受有期徒刑以上
    刑之宣告，此有臺灣高等法院被告前案紀錄表1 份存卷可考
    ，被告因一時失慮致犯本罪，且證人陳建祥已具狀表示願意
    撤回對被告之告訴，此有96年9 月29日撤回告訴狀1 份在卷
    可稽，雖本案非告訴乃論之罪，無從依告訴人撤回告訴，而
    為不受理之判決，惟此應已足表示證人陳建祥願意原諒被告
    之意，參以被告經此偵、審之教訓，自當謹言慎行、知所惕
    勉而無再犯之虞，本院綜核各情認上開對被告所宣告之刑以
    暫不執行為適當，故併予宣告緩刑2 年。
據上論斷，應依刑事訴訟法第452 條、第299 條第1 項前段，刑
法第305 條、第42條第3 項前段、第74條第1 項第1 款，刑法施
行法第1 條之1 ，中華民國96年罪犯減刑條例第2 條第1 項第3
款、第7 條、第9 條，判決處刑如主文。
本案經檢察官葉雅婷到庭執行職務。
中    華    民    國    97  年    1     月      21    日
                        臺灣臺北地方法院刑事第二庭
                                    法  官  賴淑美
上正本證明與原本無異。
如不服本判決，應於判決送達後10日內向本院提出上訴狀 (應附
繕本)， 上訴於臺灣高等法院。
                                     書記官 許翠燕
中    華    民    國    97    年    1     月    21    日
附論罪科刑依據之法條：
刑法第305 條
以加害生命、身體、自由、名譽、財產之事，恐嚇他人致生危害
於安全者，處2 年以下有期徒刑、拘役或300 元以下罰金。


司法院資訊處製作；財團法人民間司法改革基金會備份。
